【裁判字號】    99,執事聲,164
【裁判日期】    991221
【裁判案由】    聲明異議(消債)
【裁判全文】
臺灣臺南地方法院民事裁定           99年度執事聲字第164號
異  議  人
即  債權人  萬泰商業銀行股份有限公司
法定代理人  乙○○
相  對  人
即  債務人  甲○○
上列異議人與債務人甲○○間因消費者債務清理事件，異議人對
於本院司法事務官民國99年10月19日98年度執消債更字第236號
認可更生方案之裁定聲明異議，本院裁定如下：
    主  文
異議駁回。
程序費用由異議人負擔。
    理  由
一、按關於更生或清算之程序，除本條例別有規定外，準用民事
    訴訟法之規定，消費者債務清理條例第15條定有明文。而當
    事人對於司法事務官處理事件所為之終局處分，得於處分送
    達後10日之不變期間內，以書狀向司法事務官提出異議。司
    法事務官認前項異議有理由時，應另為適當之處分；認異議
    為無理由者，應送請法院裁定之。法院認第一項之異議為有
    理由時，應為適當之裁定；認異議為無理由者，應以裁定駁
    回之。民事訴訟法第240條之4第1至3項定有明文。又按法院
    得將更生方案之內容及債務人財產及收入狀況報告書通知債
    權人，命債權人於法院所定期間內以書面確答是否同意該方
    案，逾期不為確答，視為同意。且按更生方案經可決者，法
    院應為認可與否之裁定。對於第一項認可之裁定提起抗告者
    ，以不同意更生方案之債權人為限。消費者債務清理條例第
    60條第1項及62條第1、4項分別定有明文。本件異議人不同
    意更生方案，已於本院司法事務官為認可更生方案之處分送
    達後10日內，以書狀表示不服而提出異議，經司法事務官送
    請本院裁定，核與上開規定相符，合先敘明。
二、本件異議意旨略以：
(一)鈞院97年度消債更字第654號裁定認定相對人每月收入約新
    臺幣（下同）26,000元，惟於鈞院民國98年度司執消債更字
    第236號裁定則又認定相對人每月收入約17,875元，似未顯
    真實，請鈞院嚴格審查相對人是否有其餘津貼、福利金或加
    班費未加計。且相對人現年僅41歲，應力行節約生活，更應
    努力開源，而非僅以目前之收入為滿足，本案未見相對人有
    絲毫增加收入如兼職、或利用假日打工等增加清償成數之積
    極作為。
(二)相對人曾於94年7月間以門牌號碼：臺南市○○街11號14 樓
    之1建物及基地，向匯豐銀行辦理抵押貸款，並為設定義務
    人，至今仍居住於前開建物內，且由配偶資助償還貸款，惟
    前開建物已於96年1月間以買賣為原因由訴外人黃志忠取得
    所有權，請鈞院詳查該建物之前手為何人，何以願於94年間
    提供此建物供相對人抵押借貸，以及相對人是否對此建物有
    實際支配權，多有啟人疑竇之處，爰依法聲明異議，請求廢
    棄原認可更生方案之裁定云云。
三、按債務人有薪資、執行業務所得或其他固定收入，法院認更
    生方案之條件公允者，得不經債權人會議可決，逕依債務人
    之聲請或依職權以裁定認可更生方案，消費者債務清理條例
    第64條第1項定有明文。次按消費者債務清理條例之制定，
    乃為使負債務之消費者得依本條例所定程序清理其債務，保
    障債權人之公平受償，以謀求消費者經濟生活之更生，故除
    有該條例第63條第1項、第64條第2項所定之情形外，法院得
    斟酌裁量認可更生方案。再按債務人之更生方案應否准許，
    係以是否公允為斷，而所謂公允，應審酌債權人與債務人之
    利益衡平、債務人之償債能力與清償誠意以及社會公益等因
    素為綜合判斷，非以還款成數為絕對標準。又按本條例之立
    法目的，係為使不幸陷入經濟困境之人得以清理債務、重建
    生活，並在清理過程中能保有符合人性尊嚴之最低基本生活
    ，是更生方案之認可，應審酌除最低生活需求外，債務人能
    否負擔該方案之條件以及債權人與債務人間之權利義務關係
    是否公允。經查：
(一)本件相對人聲請更生，前經本院裁定開始更生程序並命由司
    法事務官進行更生程序，相對人自聲請更生時起迄今任職於
    丙○○○國際有限公司，雖本院97年度消債更字第654號裁
    定認定相對人每月薪資約為26,000元，惟自前揭裁定作成至
    今已兩年餘，相對人之薪資收入或有變動乃屬正常之情，而
    相對人於本院98年度司執消債更字第236號更生事件中主張
    其每月收入約17,875元等情，業據相對人提出薪資表為證，
    並與本院向第三人丙○○○國際有限公司函查之結果相符，
    此有丙○○○國際有限公司99年12月7日所陳報之相對人薪
    資明細表附卷可稽，是本院98年度司執消債更字第236號裁
    定認定相對人每月有固定收入約17,875元，並無違誤。
(二)觀諸相對人提出之更生方案，其條件為自更生方案確定之翌
    日起8年，1個月1期，共96期，第1期至第24期每期清償12,0
    00元，第25期至第96期每期清償13,420元，並於第1期增加
    與新光人壽保單價值同額之金錢368,170元，清償總額合計
    為1,622,410元，清償成數45.83%之更生方案（下稱系爭更
    生方案）。查相對人每月收入17,875元，扣除個人必要支出
    及兩名未成年子女扶養費用5,280元後，餘12,595元，然相
    對人每期償還金額顯逾前揭所餘，並依子女成年之時點提高
    清償金額，亦自願將還款之期限延長為8年，益徵債務人已
    盡其最大努力及還款誠意，是司法事務官認該更生方案應屬
    公允、適當、可行後而予以認可，本院認為尚無違誤或不當
    之情形。
(三)異議人主張相對人曾於94年7月間以門牌號碼：臺南市○○
    街11號14樓之1建物及基地，向匯豐銀行辦理抵押貸款，並
    為設定義務人，惟前開建物已於96年1月間以買賣為原因由
    訴外人黃志忠取得所有權，相對人則仍居住於前開建物內，
    且由配偶資助償還前開貸款，該建物之實際所有人頗有疑義
    云云，查：
  1.坐落臺南市○○區○○段47-18地號、權利範圍10000分之70
    土地；同段47-30地號、權利範圍10000分之302土地；同段
    2150地號、權利範圍10000分之421土地；門牌號碼：臺南市
    ○○街11號14樓之1建物原為相對人所有。相對人於94年7月
    間以前開3筆土地及建物為擔保物，設定抵押權予匯豐銀行
    ，擔保相對人向匯豐銀行借貸之款項，有匯豐銀行98年4月3
    日陳報狀暨擔保相關資料在本院97年度消債更字第654號卷
    可稽，並有前開土地及建物之謄本附本院98年度司執消債更
    字第236號卷可佐。
  2.按更生方案經債權人會議可決，法院原則上應予認可，為免
    更生方案對部分債權人不利或更生方案、更生程序有不合法
    情事，明定法院應不認可更生方案之情形，消費者債務清理
    條例第63條立法理由說明之。查更生程序主要在處理無擔保
    債務，匯豐銀行之債權為有擔保債權，非更生程序處理之債
    務，是匯豐銀行債權之有無對異議人之受償比例未有影響；
    且前開3筆土地及建物係於96年2月即變更登記訴外人黃志忠
    為所有權人，與消債條例施行日期相距甚遠，亦難認本件更
    生方案與上開不動產之買賣有何關聯。
(四)異議人雖又主張相對人正值壯年，應兼職、或利用假日打工
    等增加清償成數一節，惟按債務人之更生方案應否准許，係
    以是否公允為斷，而所謂公允，應審酌債權人與債務人之利
    益衡平、債務人之償債能力與清償誠意以及社會公益等因素
    為綜合判斷，非以還款成數為絕對標準。觀諸本件更生方案
    之清償成數為45.83%，並未較其他更生方案為少，本院審酌
    相對人陳報自身每月生活費用及兩名未成年子女之扶養費僅
    5,280元，復提出保單解約金增加債權人之受償金額等情，
    認相對人已盡最大誠意，本件更生方案尚無顯失公允之情，
    異議人稱債務人實應善盡還款誠意另外兼職、打工，以多賺
    取之薪資提高還款成數，始符公平原則等語，難認為可採。
四、綜上所述，債務人確有固定薪資收入，所提之更生方案條件
    又屬公允、適當、可行，且查無消費者債務清理條例第63條
    第1項、第64條第2項所定不予認可之情形，原裁定逕依同條
    例第64條第1項裁定認可債務人所提更生方案，並就債務人
    之生活為限制，於法並無不合，異議意旨指摘原裁定不當，
    求予廢棄，為無理由，應予駁回。
五、據上論結，本件異議為無理由，依消費者債務清理條例第15
    條、依民事訴訟法第240條之4第3項、第95條、第78條，裁
    定如主文。
中    華    民    國    99    年    12    月    21    日
              民事第二庭    法  官  翁金緞
上為正本係照原本作成。
如不服本裁定，應於裁定送達後10日內，以書狀向本院提出抗告
，並繳納抗告費新臺幣1千元。
中    華    民    國    99    年    12    月    21    日
                            書  記  官  彭建山


司法院資訊處製作；財團法人民間司法改革基金會備份。
